【裁判字號】    96,訴,1985
【裁判日期】    970307
【裁判案由】    損害賠償
【裁判全文】
臺灣桃園地方法院民事判決              96年度訴字第1985號
原      告  丁○○
被      告  乙○○
法定代理人  甲○○
            丙○○
上列當事人間請求損害賠償事件，於民國97年02月22日辯論終結
，本院判決如下：
    主  文
被告應給付原告新台幣貳拾伍萬元，及自民國九十六年九月二十
八日起至清償日止按年息百分之五計算之利息。
訴訟費用由被告負擔。
本判決第一項得假執行。
    事  實
甲、原告方面：
壹、聲明：被告應給付原告新台幣（下同）貳拾伍萬元，及自起
    訴狀繕本送達翌日起至清償日止，按年息百分之五計算之利
    息。
貳、陳述：
一、緣原告於民國95年07月22日駕駛機車行經桃園縣龜山鄉○○
    路與振興路口時，於同日二十三時二十分遭被告駕駛之車牌
    號碼Ｎ85-433號重型機車碰撞，致原告身體受傷。
二、原告因傷至醫院治療，計支付醫藥費用66,145元；又原告因
    傷不良於行，往返醫院支付交通費用9,600 元。原告原任職
    期間每月工資27,666元，於受傷期間無法工作，計損失工資
    收入165,996 元，另修車費用10,000元，減少勞動能力之損
    害80,000元，以上原告之損失共計331,741 元，理應由被告
    負賠償之責。被告並應賠償原告慰撫金300,000 元。前開各
    項賠償金額合計631,741 元。原告爰依民法侵權行為之法律
    關係，請求被告應給付原告250,000 元，及自起訴狀繕本送
    達翌日起至清償日止，按年息百分之五計算之利息。
參、證據：提出診斷書影本三張、醫藥費收據影本九張、薪資證
    明資料一份、計程車收據影本三張。
乙、被告方面：
壹、聲明：原告之訴駁回。
貳、陳述：被告有誠意要賠償，但原告要求之金額太高。因被告
    無經濟能力。
參、證據：被告未提出證據資料。
丙、本院依職權向台灣大學醫學院附設醫院、財團法人天主教聖
    保祿修女會醫院函詢原告於95年07月22日車禍就診紀錄、喪
    失勞動能力之情形及時期、就診期間花費之醫療費用總額，
    並向中華電信公司客服中心函查聘用原告時期及休假情形之
    資料。
    理  由
甲、程序部分：
    按訴狀送達後，原告不得將原訴變更或追加他訴，但有下列
    各款情形之一者，不在此限：三、擴張或減縮應受判決事項
    之聲明者，民事訴訟法第255 條第1 項第3 款定有明文。查
    原告起訴時，原請求被告應給付631,741 元及自起訴狀繕本
    送達之翌日起至清償日止，按年息5%計算之利息。原告嗣後
    減縮其聲明，捨棄修車費用10,000元及減少勞動能力之損害
    賠償80,000元部分不予請求，僅請求被告應給付250,000 元
    及自起訴狀繕本送達翌日起至清償日止按年息百分之五計算
    之利息。經核與前開規定相符，應予准許，合先敘明。
乙、實體部分：
一、按民法第一百八十四條第一項前段規定：「因故意或過失，
    不法侵害他人之權利者，負損害賠償責任。」；同法第一百
    九十三條第一項規定：「不法侵害他人之身體或健康者，對
    於被害人因此喪失或減少勞動能力或增加生活上之需要時，
    應負損害賠償責任。」；又同法第一百九十五條第一項前段
    規定：「不法侵害他人之身體、健康、名譽、自由、信用、
    隱私、貞操，或不法侵害其他人格法益而情節重大者，被害
    人雖非財產上之損害，亦得請求賠償相當之金額。」
二、本件原告主張被告於九十五年七月二十二日二十三時二十分
    許，駕駛車牌Ｎ85-433號重型機車，在桃園縣龜山鄉○○路
    與振興路交叉口肇事，致使原告因此受有下巴及左小腿撕裂
    傷、右肘及右膝挫傷、右膝後十字韌帶斷裂等傷害之事實，
    業據原告提出台灣大學醫學院附設醫院、財團法人天主教聖
    保祿修女會醫院診斷證明書各一份為證，並經本院於九十六
    年九月二十九日在96年度壢交簡字第2536號判決書中已經載
    述被告過失傷害情節事實明確，且被告對於原告主張之上揭
    過失傷害事實亦不爭執，應堪認原告所主張之被告過失侵權
    行為屬實。從而，原告依民法第一百八十四條第一項前段、
    第一百九十三條第一項之規定，請求被告應給付原告醫療費
    用、交通費用及工作損失即勞動能力喪失之損害賠償金，為
    有理由，應予准許。又依原告所提出之台灣大學醫學院附設
    醫院、財團法人天主教聖保祿修女會醫院出具之診斷證明書
    之記載內容，原告當時因此交通事故係受有「下巴及左小腿
    撕裂傷 (2 公分及1 公分)、 右肘及右膝挫傷、右膝後十字
    韌帶斷裂」等傷害，被告因其駕車過失肇事而致使原告所受
    之傷害情節應堪認已屬重大。從而，原告依民法第一百九十
    五條第一項前段之規定，請求被告應賠償其非財產上之損害
    ，於法有據，亦應予准許。
三、茲將本件原告請求損害賠償之金額及本院認可之數額，分述
    如下：
  (一)醫療費用部分：關於侵權行為損害賠償之請求權，乃係以受
    有實際損害為成立要件，已由健保局所負擔醫藥費，非係原
    告實際上所支出，即非屬原告實際上所受之損害，原告當無
    依據侵權行為之法律關係請求被告賠償之理由。況且，在於
    民法第一百九十三條第一項之規定內容中，亦未明文特別列
    舉醫藥費之項目，故醫藥費在本質上實亦僅係屬一種增加生
    活上之需要費用而已。原告當初就其得以金錢計算之住院醫
    療、門診、藥品等醫藥費用之保險利益價值投保，於保險事
    故發生後，自得依約向健保局請求填補其損害而給付各項醫
    藥費用，惟一旦健保局給付醫藥費用，原告其損害已被填補
    之後，則其對第三人之損害賠償請求權，即應讓與健保局，
    原告自不得再向該第三人請求損害賠償，否則即會構成不當
    得利，非屬全民健康保險法（為保險法之特別法）之立法本
    旨，因此，健保局於給付醫藥費用後，其得援引全民健康保
    險法第八十二條之規定，主張代位求償。亦即，本件已經由
    健保局所負擔之醫藥費用部分，原告已不得再行向被告請求
    賠償。而依據原告所提出之台灣大學醫學院附設醫院、財團
    法人天主教聖保祿修女會醫院醫療費用收據影本九份及原告
    購自重新傷殘用具製造廠有限公司、杏一醫療用品公司桃園
    聖保祿門市部、德耐常德小歇門市店及誠品股份有限公司之
    統一發票收據影本二份之記載資料，經本院查核：台灣大
    學醫學院附設醫院、財團法人天主教聖保祿修女會醫院醫療
    費用收據影本九份部分：不包含健保給付之原告自費實繳金
    額，分別為560 元、460 元、610 元、300 元、23,581元、
    370 元、700 元、200 元、13元、401 元、380 元、440 元
    、480 元、380 元。而其中與診療相關之證書費（100 元、
    150 元、300 元、450 元）僅係屬於原告要求台灣大學醫學
    院附設醫院、財團法人天主教聖保祿修女會醫院所出具之證
    據資料，診斷書之書證費與醫療費用無關，不屬於侵權行為
    之損害賠償請求範圍，原告不得依據侵權行為規定請求被告
    為給付。其餘460 元、460 元、460 元、23,131元、370 元
    、700 元、200 元、13元、401 元、380 元、440 元、480
    元、380 元部分，均屬於原告自費實繳之醫療費用，合計共
    27,875元，原告得請求被告賠償。原告於住院期間所需物
    品購自重新傷殘用具製造公司、杏一醫療用品公司桃園聖保
    祿門市部、德耐常德小歇門市店及誠品股份有限公司之統一
    發票收據影本二份的部分：金額分別為6,000 元、176 元、
    176 元、280 元、100 元、598 元、140 元，均屬於原告於
    為醫療住院而增加其生活上之需要費用，合計共7,470 元，
    原告得請求被告賠償。綜上，原告得請求之上述二部分費用
    ，合計總額為35,345元。
  (二)交通費用：依據原告所提出之計程車車行收據三份，金額分
    別為1,600元、800元、800元、1,600元、800元、1,600元、
    1,600元、800元，合計共9,600元 ，此部分為原告回診治療
    之交通費用，原告請求被告賠償，為有理由，應予准許。
  (三)工作損失：經查，原告於九十五年七月二十二日係受有「下
    巴及左小腿撕裂傷 (2 公分及1 公分)、 右肘及右膝挫傷、
    右膝後十字韌帶斷裂」等傷害，於九十五年十月十一日在台
    灣大學醫學院附設醫院住院開刀重建韌帶，至九十五年十月
    十六日出院，生活和行動不便，需看護照顧兩週，此亦有原
    告提出之台灣大學醫學院附設醫院診斷證明書在卷可參。據
    此以觀，原告於受傷後，其身體非經長期間之調養、治療，
    顯難以完全康復痊癒，原告主張其無法工作，並未違於常情
    事理，應堪採信。惟原告因受傷，迄九十五年十月十一日前
    往台灣大學醫學院附設醫院開刀治療後，醫師仍囑咐原告宜
    再看護照顧二週，可知自原告於九十五年七月二十二日受傷
    以降，迄上開醫囑宜看護照顧之期間，約為四個月，其不能
    工作期間，自應以此作為認定標準。原告主張其不能工作期
    間為六個月，尚非全然有據。準此，應以原告不能工作期間
    為四個月，按每月薪資損失27,666元計算，原告所可請求之
    勞動能力損害，應認以110,664 元（27,666×4 ＝110,664
    ）為適當，原告請求被告賠償勞動能力減損之損害，於此範
    圍內並無不合，逾此範圍則屬無據。
  (四)精神慰撫金：本院參酌原告所受傷害之程度、原告之年齡、
    職業、身份及被告當時駕車肇事之過失程度、被告之年齡、
    工作能力等情形，綜合判斷之，認原告請求以300,000 元賠
    償其非財產上之損害，尚屬偏高，應以100,000元為適當。
  (五)至於原告請求被告給付之減少勞動能力之損害賠償數額80,0
    00元及修車費用10,000元，因原告已自行捨棄不予請求，故
    此部分自亦應予以剔除。
  (六)綜上所述，被告因駕車疏於注意而致生本件過失侵權行為，
    原告其原得請求之損害賠償金數額為醫療費用35,345元、交
    通費用9,600元、工作損失110,664元及非財產上損害賠償之
    精神慰撫金100,000元。上述四項，合計共255,609元。惟原
    告於97年02月22日審理中已減縮其聲明，僅請求被告應給付
    總額為250,000 元，因此，於此250,000 元範圍內始有理由
    ；逾此數額部分，則為無理由。
四、從而，本件原告依民法關於侵權行為之法律規定，請求被告
    應給付原告如主文第一項所示之金額及利息，核無不合，應
    予准許。
五、本件因係屬所命給付之金額未逾五十萬元之判決，爰依民事
    訴訟法第三百八十九條第一項第五款規定依職權宣告准予假
    執行。
丙、據上論結，本件原告之訴為有理由，依民事訴訟法第七十八
    條、第三百八十九條第一項第五款，判決如主文。
中    華    民    國    97    年    3     月    7     日
                  民事第二庭法  官  呂仲玉
以上正本係照原本作成。
如對本判決上訴，須於判決送達後20日內向本院提出上訴狀。
中    華    民    國    97    年    3     月    7     日
                            書記官  賴柏仲


司法院資訊處製作；財團法人民間司法改革基金會備份。
